【裁判字號】    97,執消債更,160
【裁判日期】    990302
【裁判案由】    更生事件
【裁判全文】
臺灣臺南地方法院民事裁定         97年度執消債更字第160號
債  務  人  莊明
代  理  人  黃雅萍律師
債  權  人  台新國際商業銀行股份有限公司
法定代理人  蔡孟
債  權  人  中國信託商業銀行股份有限公司
法定代理人  麥克迪諾馬
債  權  人  陽信商業銀行股份有限公司
法定代理人  林彭郎
債  權  人  新加坡商星展銀行股份有限公司
法定代理人  陳亮丞
債  權  人  莊吳春鄉
債  權  人  王毓瑩
債  權  人  蔡清池
債  權  人  許永瀚
上列當事人聲請消費者債務清理事件，本院裁定如下：
    主  文
債務人所提如附件一所示之更生方案應予認可。並自本裁定確定
之日次月起，每三個月為一期，於到期月份之15日給付。
債務人在未依更生條件全部履行完畢前，其生活程度應受如附件
二所示標準之限制。
    理  由
一、按債務人有薪資、執行業務所得或其他固定收入，法院認更
    生方案之條件公允者，得不經債權人會議可決，逕依債務人
    之聲請或依職權以裁定認可更生方案；法院為認可之裁定時
    ，因更生方案履行之必要，對於債務人在未依更生條件全部
    履行完畢前之生活程度，得為相當之限制，消費者債務清理
    條例（下稱消債條例）第64條第1項、第62條第2項分別定有
    明文。
二、查本件債務人聲請更生，前經本院以97年度消債更字第437
    號民事裁定開始更生程序在案，有上開裁定在卷可參，而債
    務人目前任職於鑽石年華複合式餐廳，每月收入約為新台幣
    （下同）17,280元等情，業據其提出98年1月、2月、10月、
    11月之薪資袋為證。復觀諸債務人所提如附件一所示之更生
    方案條件為：自認可更生方案裁定確定之日次月起，以每 3
    個月為1期，為期8年共32期，每期清償27,000元，清償總額
    合計為864,000 元。本院審酌債務人於本院裁定開始更生程
    序時之收入雖尚有25,000元（包含本薪17,280元、全勤2,00
    0元、值班2,000元、伙食津貼1,400元、職務津貼2,000元、
    車馬費320元），惟因任職餐廳之營運不佳，自98年2月起減
    少為19,530元（本薪17,280元、全勤獎金1,000元、值班0元
    、伙食津貼1,250 元、職務津貼0元、車馬費0元），嗣於98
    年10月間又減薪為17,280元（所有之獎金、津貼或補助均未
    再發放）等情，有鑽石年華複合式餐廳之陳報狀、薪資袋等
    件可資佐證，是債務人之薪資收入業由原本25,000元減少為
    17,280元乙節，應堪認定。徵之債務人陳報每月收入扣除清
    償金額後酌留自身之生活費用，每月共計支出8,280 元，未
    逾內政部公告之98年度臺灣省每人每月最低生活費9,829 元
    之標準，僅能維持最基本之生活程度，無奢侈浪費之虞，應
    屬合理，並將清償期間延長為8 年，以提高債權人之受償成
    數，確有履行更生方案之誠意。
三、再查，債務人名下雖有坐落臺南縣安定鄉○○○段1030之49
    地號土地、其上同段228 建號建物（門牌號碼為臺南縣安定
    鄉中沙村中崙37號）與未經保存登記之自用農舍（門牌號碼
    為臺南縣安定鄉中沙村中崙37之1 號），其中安定鄉○○○
    段1030之49地號土地及同段228 建號建物（以下簡稱1030之
    49地號、228 建號）原為債務人之父莊文忠所有，惟遭法院
    拍賣由第三人王寬忠拍定，嗣莊吳春鄉向王寬忠以9,400,00
    0 元買回房地，並同意由債務人提供一部分資金，將房地登
    記為共有，惟債務人當時無法籌措相當金額，先由莊吳春鄉
    代墊2,128,000元，並登記債務人為共有人，應有部分為8分
    之1 （1030之49地號）、100分之99（228建號），嗣因債務
    人遲遲無法清償，始以其應有部分設定抵押權予莊吳春鄉，
    參以莊吳春鄉購買前開房地之交易價格為9,400,000 元，相
    當於1030之49地號土地98年1月之公告土地現值7,563,300元
    與228 建號房屋98年度課稅現值為622,600元合計8,185,900
    元之1.15倍，以交易價格核算1030之49地號土地應有部分 8
    分之1價值為1,175,000元、228建號建物應有部分100分之99
    價值為708,830元，合計1,883,830元，尚不足以清償2,500,
    000 元抵押債權，且因房地均為債務人與莊吳春鄉共有，屋
    齡逾20年，變價不易，復為債務人與父母之住處，無法以之
    清償債務。至於該未經保存登記之農舍（即臺南縣安定鄉中
    沙村中崙37之1號），係86年2月23日取得使用執照，為鋼架
    構，課稅現值83,754元，價值不高，所坐落之土地又為債務
    人與莊吳春鄉共有，變賣已有困難。債務人名下另有坐落臺
    南縣安定鄉○○○段1030之5地號、1030之19地號土地2筆，
    面積分別為31平方公尺、58平方公尺，亦為共有地，應有部
    分各為108分之6、2分之1，以公告土地現值計算價值分別8,
    783元、147,900元，惟均屬特定農業區之交通用地，面積不
    大，又為共有地，衡情難以變賣清償債務，有臺南縣新化地
    政事務所98年7 月30日所登字第0980005820號函所附安定鄉
    ○○○段1030之49地號土地及同段228 建號建物異動索引表
    、土地登記申請書、土地買賣所有權移轉契約書、土地建築
    改良物抵押權設定契約書、土地及建物登記第二類謄本、臺
    南縣政府工務局實施區域計劃地區自用農舍使用執照、臺南
    縣稅務局98年房屋稅繳款書、財政部臺灣省南區國稅財產歸
    屬資料清單等件在卷可稽，可知前開不動產皆具有不易變價
    之因素，且1030之49地號與228 建號之房地，縱予以變賣亦
    不足以清償抵押債權，而未經保存登記之自用農舍（即臺南
    縣安定鄉中沙村中崙37之1號）與安定鄉○○○段1030之5地
    號、1030之19地號3筆不動產之價值合計240,437元，縱予以
    變價，然本件更生方案之總清償為864,000 元，亦顯逾無擔
    保及無優先權之債權人於本院裁定開始更生程序時，依清算
    程序所得受償之數額。再者，債務人已協調抵押權人莊吳春
    鄉於履行更生方案期間，暫不清償抵押債權，以提高無擔保
    及無優先權之債權人之受償數額，確實已盡力清償債務。
四、綜上，債務人所提之更生方案，其條件核屬公允、適當及可
    行。復無消債條例第63條、第64條第2 項所定不應逕予認可
    之消極事由存在，故不經債權人會議可決，予以認可該更生
    方案。並依上開規定，就債務人在未依更生條件全部履行完
    畢前之生活程度，為相當之限制，爰裁定如主文。
中    華    民    國    99    年     3    月     2    日
                  民事執行處  司法事務官
上為正本係照原本作成。
如不服本裁定，應於裁定送達後10日內，以書狀向本院司法事務
官提出異議。
中    華    民    國    99    年     3    月     2    日
                              書  記  官  李明燕
附件一：更生方案
┌─────────────────────────────────┐
│一、更生方案內容                                                  │
├─────────────────────────────────┤
│1、清償期數、清償金額及清償日期：                                 │
│(1)自認可更生方案裁定確定之日次月起，以每3個月為1期，每期清償新台 │
│   幣27,000元，共計清償32期（8年）。                              │
│(2)自認可更生方案裁定確定之日次月起，於到期月份15日前，將每期應繳 │
│   金額以臨櫃繳款、匯款方式或自動櫃員機（ATM）轉帳或債權人指定還款│
│   方式，分別匯入各債權人指定匯款帳號內，匯費或手續費由債務人負擔 │
│   。                                                             │
│(3)各債權人分配金額如二之分配表所示。                             │
│2、無擔保及無優先權債務總額：新台幣1,698,937元                    │
│3、清償總額：新台幣864,000元                                      │
│4、清償成數：50.86%                                               │
├─────────────────────────────────┤
│二、無擔保及無優先權債權人之受清償額分配表：（單位：新臺幣/元）   │
├──┬─────────┬─────┬─────┬────────┤
│編號│  債    權    人  │ 債權金額 │ 債權比例 │每期可分配之金額│
├──┼─────────┼─────┼─────┼────────┤
│ 一 │中國信託商業銀行  │  446,732 │  26.29%  │      7,098     │
├──┼─────────┼─────┼─────┼────────┤
│ 二 │陽信商業銀行      │  295,074 │  17.37%  │      4,690     │
├──┼─────────┼─────┼─────┼────────┤
│ 三 │許永瀚            │  137,000 │   8.06﹪ │      2,176     │
├──┼─────────┼─────┼─────┼────────┤
│ 四 │王毓瑩            │  100,000 │   5.89%  │      1,590     │
├──┼─────────┼─────┼─────┼────────┤
│ 五 │蔡清池            │   80,000 │   4.71%  │      1,272     │
├──┼─────────┼─────┼─────┼────────┤
│ 六 │台新國際商業銀行  │  456,498 │  26.87%  │      7,255     │
├──┼─────────┼─────┼─────┼────────┤
│ 七 │新加坡商星展銀行  │  183,633 │  10.81%  │      2,919     │
├──┴─────────┼─────┼─────┼────────┤
│    合            計    │1,698,937 │   100﹪  │     27,000     │
└────────────┴─────┴─────┴────────┘
附件二：債務人之生活限制
┌─────────────────────────────────┐
│准許更生之債務人，未依更生條件完全履行完畢前，應受下列之生活限制：│
├─────────────────────────────────┤
│一、不得從事奢靡之消費活動。                                      │
├─────────────────────────────────┤
│二、不得購買精品服裝、飾品。                                      │
├─────────────────────────────────┤
│三、不得購置不動產。                                              │
├─────────────────────────────────┤
│四、不得購買機動車輛。                                            │
├─────────────────────────────────┤
│五、不得搭乘高鐵及航空器。                                        │
├─────────────────────────────────┤
│六、不得出入特種營業場所。                                        │
├─────────────────────────────────┤
│七、不得投資金融商品（例如股票、基金等）。                        │
├─────────────────────────────────┤
│八、不得從事逾越通常生活程度之贈與。                              │
├─────────────────────────────────┤
│九、不得從事美容醫療之消費行為。                                  │
├─────────────────────────────────┤
│十、不得從事國外遊學或出國旅遊等消費行為。                        │
├─────────────────────────────────┤
│十一、每月應遵守支出限制。                                        │
├─────────────────────────────────┤
│十二、不得參與賭博。                                              │
├─────────────────────────────────┤
│十三、其他經本院限制之行為。                                      │
└─────────────────────────────────┘

司法院資訊處製作；財團法人民間司法改革基金會備份。
